臺灣新北地方法院板橋簡易庭民事簡易判決
111年度板簡字第1496號
原      告  簡得益  
被      告  曾柏凱  

訴訟代理人  郭志銓  
上列當事人間請求侵權行為損害賠償（交通）事件，經本院於民
國111年10月3日言詞辯論終結，判決如下：
    主      文
原告之訴及假執行之聲請均駁回。
訴訟費用由原告負擔。
    事實及理由
一、原告主張：被告於民國109年12月13日23時29分，駕駛車牌
    號碼0000-00號自用小客車，沿新北市土城區中華路往三峽
    方向行駛，行經中華路2段與中央路2段394巷交岔路口時，
    適同向前方原告駕駛其所有之車牌號碼000-0000號普通重型
    機車（下稱系爭車輛）亦沿中華路往三峽方向行至上址設有
    「機慢車兩段左轉」標誌之交岔路口，未依規定左轉欲駛入
    中央路2段394巷，兩車因而發生碰撞，原告人車倒地後，被
    告本應注意發生事故後欲下車查看時，應將車輛停妥，並隨
    時採取必要之安全措施，而依當時情形，並無不能注意之情
    事，竟疏未注意及此，因操控不當未將車輛完全煞停即下車
    查看，致車輛向前滑行，被告見狀欲踩煞車將車輛煞停，卻
    誤踩油門，導致車輛前行輾壓原告，致原告受有左膝腓骨骨
    折及右手第4指骨骨折等傷害（下稱系爭傷害），精神上受
    有相當之痛苦，系爭車輛亦因此被毀損，原告為此支出醫療
    費用新臺幣（下同）59,000元、交通費用3,325元、系爭車
    輛修復費用20,550元，以及受有相當於看護費用6萬元之損
    害、不能工作薪資損失202,875元及非財產上損害30萬元，
    爰本於侵權行為之法律關係，依民法第184條第1項前段、第
    2項、第191條之2、第193條第1項、第195條第1項、第196條
    規定，請求被告賠償等語。並聲明：⒈被告應給付原告645,7
    50元，及自起訴狀繕本送達翌日起至清償日止，按週年利率
    5％計算之利息。⒉願供擔保請准宣告假執行。
二、被告則以：對於原告請求交通費用3,325元及看護費用6萬元
    不爭執，對於原告請求醫療費用59,000元中41,560元不爭執
    ，原告請求薪資損失總額應僅為39,465元（美福飯店管理顧
    問股份有限公司【下稱美福飯店】薪資損失33,516元、及富
    邦產物保險股份有限公司【下稱富邦產險】5,949元），原
    告未受有富邦人壽保險股份有限公司（下稱富邦人壽）薪資
    損失，系爭機車修復費用應予折舊，原告請求精神慰撫金金
    額過高，又原告與有過失，被告僅負15％責任，原告損害賠
    償金額應扣除原告已領取之強制汽車責任保險給付161,051
    元等語資為抗辯。並聲明：⒈原告之訴駁回。⒉如受不利判決
    ，願供擔保請准宣告免為假執行。
三、原告主張被告於上開時、地，駕駛車牌號碼0000-00號自用
    小客車，行經上址交岔路口時，同向前方原告駕駛其所有之
    系爭車輛亦行至上址設有「機慢車兩段左轉」標誌之交岔路
    口，未依規定左轉欲駛入中央路2段394巷，兩車因而發生碰
    撞，原告人車倒地後，被告本應注意發生事故後欲下車查看
    時，應將車輛停妥，並隨時採取必要之安全措施，而依當時
    情形，並無不能注意之情事，竟疏未注意及此，因操控不當
    未將車輛完全煞停即下車查看，致車輛向前滑行，被告見狀
    欲踩煞車將車輛煞停，卻誤踩油門，導致車輛前行輾壓原告
    ，致原告受有系爭傷害，系爭車輛亦因此被毀損等事實，業
    經本院刑事庭以111年度交簡字第265號判決被告犯過失傷害
    罪刑確定，有刑事判決可稽，並有道路交通事故現場圖、道
    路交通事故調查報告表㈠㈡、道路交通事故談話紀錄表、調查
    筆錄、道路交通事故照片、新北市政府警察局舉發違反道路
    交通事件通知單、亞東紀念醫院診斷證明書、新北市政府車
    輛行車事故鑑定會新北車鑑字第0000000號鑑定意見書（見
    本院卷第28頁至第31頁、第169頁至第233頁）及監視器錄影
    光碟可考，且為被告所不爭執（見本院卷第348頁），堪信
    原告主張被告之侵權行為事實為真實。
四、本院之判斷：
  ㈠按因故意或過失，不法侵害他人之權利者，負損害賠償責任
    。違反保護他人之法律，致生損害於他人者，負賠償責任。
    汽車、機車或其他非依軌道行駛之動力車輛，在使用中加損
    害於他人者，駕駛人應賠償因此所生之損害。不法侵害他人
    之身體或健康者，對於被害人因此喪失或減少勞動能力或增
    加生活上之需要時，應負損害賠償責任。不法侵害他人之身
    體、健康、名譽、自由、信用、隱私、貞操，或不法侵害其
    他人格法益而情節重大者，被害人雖非財產上之損害，亦得
    請求賠償相當之金額。不法毀損他人之物者，被害人得請求
    賠償其物因毀損所減少之價額，民法第184條第1項前段、第
    2項前段、第191條之2前段、第193條第1項、第195條第1項
    前段、第196條分別定有明文。本件被告既經認定有上述侵
    權行為，致原告受有系爭傷害，不法侵害原告之身體，並不
    法毀損原告所有之系爭車輛，則原告依上規定請求被告賠償
    損害，即屬有據。茲就原告請求項目及金額逐一審酌如下：
  ⒈醫療費用：
    原告請求醫療費用59,000元，其中55,670元有提出醫療費用
    單據為證，分別為亞東紀念醫院醫療費用15,590元（見本院
    卷第48頁至第55頁）、龍昌診所醫療費用10,900元（見本院
    卷第40頁）、仁祐骨科診所醫療費用9,500元（見本院卷第4
    2頁至第43頁）、樂源中醫診所醫療費用19,680元（見本院
    卷第45頁至第47頁），經核均屬原告因系爭事故受有系爭傷
    害所應加之必要醫療費用及證明損害費用，則原告請求此部
    分醫療費用55,670元，容屬有據，至被告抗辯應扣除其中亞
    東紀念醫院手續費160元、仁祐骨科診所其他部分費用900元
    、樂源中醫診所110年3月10日、110年3月17日、111年4月19
    日、111年6月21日掛號費用共600元及自費費用12,450元，
    尚非有理；原告逾此範圍之請求，未提出醫療費用單據以實
    其說，即屬無據，不應准許。
  ⒉交通費用：
    原告主張因受有系爭傷害致支出交通費用3,325元，業據提
    出計程車乘車證明等為證（見本院卷第56頁至第79頁），且
    為被告所不爭執（見本院卷第329頁），則原告請求交通費
    用3,325元，自屬有據。
  ⒊看護費用：
　　原告主張因受有系爭傷害需專人看護1個月，有醫囑載明原
    告需專人照護1個月之亞東紀念醫院診斷證明書可參（見本
    院卷第31頁），而原告主張看護費用每日以2,000元計算，
    尚屬合理，且為被告所不爭執（見本院卷第329頁），則原
    告請求看護費用6萬元，洵屬有據。
  ⒋不能工作薪資損失：
  ①原告主張因受有系爭傷害需休養3個月，有醫囑載明原告需休
    養3個月之亞東紀念醫院診斷證明書可按（見本院卷第31頁
    ），而原告於系爭事故時任職美福飯店、富邦人壽及富邦產
    險，均為被告所不爭執，堪以為採。
  ②依原告於美福公司之請假紀錄（見本院卷281頁、第283頁）
    ，其於109年12月18日起至110年1月31日止期間之上班日均
    請假，110年2月請假110年2月5日、8日、9日、17日至20日
    ，110年3月請假111年3月5日，而原告於美福公司每月薪資
    （不含年終獎金）為本金41,000元及輪值獎金3,000元，其
    於109年12月至110年3月均未領取輪值津貼3,000元，並於10
    9年12月至110年2月因請假分別以本薪41,000元扣款3,420元
    、15,048元、13,860元後作為給付薪資總額，於110年3月因
    請假以本薪41,000元加計輪值津貼3,000元扣款1,368元後作
    為薪資總額，有美福飯店發薪明細表及薪資單可憑（見本院
    卷第279頁、第339頁；本院卷第279頁薪資發放明細表欄位
    「2021/01」薪資發放明細之計薪期間為109年12月，依此類
    推），則原告得請求美福飯店部分之不能工作薪資損失為42
    ,516元（計算式：3,420元＋15,048元＋13,860元＋1,368元＋3,
    000元3）。
  ③依原告於富邦人壽之請假紀錄（見本院卷第241頁、第243頁
    ），其於109年12月28日至111年3月5日及110年3月9日至110
    年3月18日之應工作日均缺席，而原告於109年度領取富邦人
    壽薪資總額（含年終獎金）為227,175元，則原告於系爭事
    故發生前不含年終獎金之富邦人壽每月未代扣各項費用及稅
    額之平均薪資約17,475元（計算式：227,175元13），而原
    告於110年1月25日、110年2月25日、110年3月25日每月未代
    扣各項費用及稅額之應發薪資依序為23,148元（計算式：19
    ,532元＋1,158元＋2,458元）、5,612元（計算式：2,873元＋2
    81元＋2,458元）、1,120元（計算式：348元＋56元＋716元）
    ，有富邦人壽薪資明細可佐（見本院卷第237頁），則原告
    得請求富邦人壽之不能工作薪資損失22,545元（計算式：17
    ,475元3－23,148元－5,612元－1,120元）。
  ④原告請求富邦產險不能工作薪資損失6,610元部分（計算式：
    26,439元123，元以下四捨五入），原告未提出請假證明
    及系爭事故前後歷月薪資明細比對以證實，原告自僅得在被
    告不爭執之5,949元範圍內請求被告如數賠償。
  ⑤原告得請求不能工作薪資損失總額為71,010元（計算式：42,
    516元＋22,545元＋5,949元）；逾此範圍之請求，則屬無據，
    不能准許。
　⒌機車修復費用：
    按物被毀損時，被害人除得依民法第196條請求賠償外，並
    不排除民法第213條至第215條之適用。依民法第196條請求
    賠償物被毀損所減少之價額，得以修復費用為估定之標準，
    但以必要者為限。系爭機車因被告之侵權行為被毀損，原告
    為此支出修復費用20,550元，且均為零件費用，為原告所自
    承（見本院卷第309頁），並有估價單可考（見本院卷第85
    頁至第86頁），而依營利事業所得稅結算申報查核準則第95
    條第6項規定「固定資產提列折舊採用平均法、定率遞減法
    或年數合計法者，以一年為計算單位；其使用期間未滿一年
    者，按實際使用之月數相當於全年之比例計算之；不滿一月
    者，以月計」，及行政院所頒「固定資產耐用年數表」及「
    固定資產折舊率表」規定，機車之耐用年數為3年，依定率
    遞減法每年折舊千分之536，系爭車輛於108年1月（推定15
    日）出廠，至系爭事故時之使用期間應以1年11月計算，則
    原告請求修復費用扣除折舊後之餘額4,850元即屬有據；逾
    此範圍之請求，則屬無據，不應准許。
  ⒍精神慰撫金：
    按慰藉金之賠償須以人格權遭遇侵害，使精神上受有痛苦為
    必要，其核給之標準固與財產上損害之計算不同，然非不可
    斟酌雙方身分資力與加害程度，及其他各種情形核定相當之
    數額。又以人格權遭遇侵害，受有精神上之痛苦，而請求慰
    藉金之賠償，其核給之標準，須斟酌雙方之身分、地位、資
    力、經濟狀況、加害程度、受損情況及其他各種情形核定相
    當之數額。本院審酌原告因被告之侵權行為致受有系爭傷害
    ，醫師囑言需休養3個月並專人照護1個月，足認其精神上受
    有相當之痛苦，參酌原告自陳大學畢業，現擔任資訊工程師
    及保險公司業務，月收入約6萬多元，及本院依職權調取之
    兩造稅務電子閘門財產所得調件明細表（見限閱卷，因涉及
    隱私及個人資料，不予揭露），茲斟酌兩造之身分、地位、
    資力、經濟狀況、被告侵害程度、過失情節與程度、對原告
    所造成之損害、原告所受身體及精神上痛苦程度等一切情狀
    ，認原告請求精神慰撫金10萬元為適當；逾此範圍之請求，
    則屬無據，不能准許。 
  ⒎原告所得請求賠償總額為294,855元（計算式：55,670元＋3,3
    25元＋6萬元＋71,010元＋4,850元＋10萬元）
  ㈢按損害之發生或擴大，被害人與有過失者，法院得減輕賠償
    金額或免除之，民法第217條第1項定有明文。此項規定之目
    的在謀求加害人與被害人間之公平，故在裁判上法院得以職
    權減輕或免除之。其立法目的在於平衡被害人與加害人之賠
    償責任，即於被害人本身，或其代理人或使用人對於損害之
    發生或擴大與有過失時，由法院斟酌情形，減輕或免除加害
    人之賠償金額，以免失諸過苛。因之不論加害人之行為係故
    意或過失，僅須被害人或其代理人或使用人就損害之發生或
    擴大，有應負責之事由，不問其係出於故意或過失，基於衡
    平原則及誠實信用原則，即有該法條所定過失相抵原則之適
    用。本件原告駕駛系爭車輛行至設有「機慢車兩段左轉」標
    誌之交岔路口，未依規定左轉，致與被告車輛發生碰撞，因
    而人車倒地，被告操控不當未將被告車輛完全煞停即下車查
    看，致被告車輛向前滑行，被告復誤踩油門，導致被告車輛
    前行輾壓原告，肇致原告受有系爭傷害，為兩造所不爭執，
    並有新北市政府車輛行車事故鑑定委員會新北車鑑字第0000
    000號鑑定意見書可查，則被告就原告受有系爭傷害之損害
    雖有過失，但原告之行為亦為其損害之共同原因，而就損害
    之發生與有過失，應有過失相抵規定之適用，本院審酌雙方
    原因力之強弱、肇事情節及過失之輕重，認原告、被告就系
    爭事故各負50％之過失責任，自應減輕被告50％之賠償責任。
    從而，原告得請求賠償金額294,855元，按過失比例酌減50％
    後，原告僅得請求被告賠償147,428元（計算式：294,855元
    ×50％，元以下四捨五入）。
  ㈣按保險人依本法規定所為之保險給付，視為被保險人損害賠
    償金額之一部分，被保險人受賠償請求時，得扣除之，強制
    汽車責任保險法第32條定有明文。該條規定係因保險人之給
    付乃由於被保險人支付保險費所生，性質上屬於被保險人賠
    償責任之承擔或轉嫁，自應視為加害人或被保險人損害賠償
    金額之一部分，為避免受害人雙重受償，渠等於受賠償請求
    時，自得扣除之。原告已領取強制汽車責任保險給付161,05
    1元，為兩造所不爭執，依上規定，該強制汽車責任保險給
    付161,051元，於被告受賠償請求時，得全額扣除，經扣除
    該保險給付後，原告已無可得再請求被告賠償之餘額，自不
    得再請求被告賠償。
四、綜上所述，原告本於侵權行為之法律關係，依民法第184條
    第1項前段、第2項、第191條之2、第193條第1項、第195條
    第1項、第196條規定，請求被告給付645,750元，及起訴狀
    繕本送達翌日起至清償日止，按週年利率5％計算之利息，為
    無理由，應予駁回。
五、本件事證已臻明確，兩造其餘攻擊防禦方法及證據，經審酌
    後與判決之結果不生影響，爰不一一論列。 　　
據上論結，本件原告之訴為無理由，依民事訴訟法第436條第2項
、第78條，判決如主文。
中　　華　　民　　國　　111 　年　　10　　月　　31　　日
                    臺灣新北地方法院板橋簡易庭
　　　　　　　　　　　　法  官　陳佳君
以上正本係照原本作成。　　　　　　　　　　　　
如不服本判決，應於送達後20日內，向本院提出上訴狀並表明上
訴理由，如於本判決宣示後送達前提起上訴者，應於判決送達後
20日內補提上訴理由書（須附繕本）。
如委任律師提起上訴者，應一併繳納上訴審裁判費。 
中　　華　　民　　國　　111 　年　　10　　月　　31　　日
                        書記官  李庭君